---
title: "Relatório - Taxa de câmbio"
author: "Caio Jun R. Futaki"
date: "`r format(Sys.time(), '%d de %B de %Y')`"
output: 
  html_document:
    theme: spacelab
    highlight: tango
---

```{r setup, include=FALSE}
knitr::opts_chunk$set(echo = FALSE)
```

# Dólar comercial {.tabset .tabset-fade .tabset-pills}

```{r Dados, include=FALSE}
### Projeto destinado a previsão da tendência do cambio USD/BRL

url_1 <- 'http://api.bcb.gov.br/dados/serie/bcdata.sgs.10813/dados?formato=csv' #compra
url_2 <- 'http://api.bcb.gov.br/dados/serie/bcdata.sgs.1/dados?formato=csv' #venda

library(readr)
Cambio_Compra <- read_delim(url_1, ";", escape_double = FALSE, 
                            col_types = cols(data = col_date(format = "%d/%m/%Y"), 
                                             valor = col_character()), trim_ws = TRUE)
colnames(Cambio_Compra) <- c('Data', 'Nominal')
Cambio_Compra$Nominal <- as.double(gsub(',','.', Cambio_Compra$Nominal))


Cambio_Venda <- read_delim(url_2, ";", escape_double = FALSE, 
                           col_types = cols(data = col_date(format = "%d/%m/%Y"), 
                                            valor = col_character()), trim_ws = TRUE)
colnames(Cambio_Venda) <- c('Data', 'Nominal')
Cambio_Venda$Nominal <- as.double(gsub(',','.', Cambio_Venda$Nominal))


### Calendario Economico

library(timeDate)

calendario <- read_csv("calendarioeconomico - 2020ate2021.csv")
calendario$Start <- as.Date(as.timeDate(calendario$Start))
calendario$Impact <- as.factor(calendario$Impact)
calendario$Currency <- as.factor(calendario$Currency)

```
```{r Base de dados, include=FALSE}
# A partir do ano 2000

paridade.df <- min(max(Cambio_Venda$Data), max(Cambio_Compra$Data))

library(dplyr)

Dados <- data.frame(filter(Cambio_Compra, Cambio_Compra>='2000-01-01' & Cambio_Compra$Data<=paridade.df),
                    filter(Cambio_Venda[,2], Cambio_Venda>='2000-01-01' & Cambio_Venda$Data<=paridade.df))
colnames(Dados) <- c('Data', 'Compra', 'Venda')
Dados <- Dados %>% mutate(Variacao_Compra = (c(rep(NA, 1), diff(Dados$Compra, lag=1))/Dados$Compra)*100, 
                          Variacao_Venda = (c(rep(NA, 1), diff(Dados$Venda, lag=1))/Dados$Compra)*100,
                          MMS_Compra = round(TTR::SMA(Dados$Compra, 7),4),
                          MMS_Venda = round(TTR::SMA(Dados$Venda, 7), 4))

```


## Base de dados

Para este estudo foi utilizada a base de dados **PTAX800**, disponibilizadas pelo Banco Central do Brasil, contendo o valor nominal do dólar comercial livre para compra e venda. Abaixo estão indicadas as variáveis criadas a partir da base de dados original.

* Dolar Comercial (USD/BRL)

  * **Data**: ano-mês-dia.
  * **Compra**: taxa de câmbio média no dia para compra.
  * **Venda**: taxa de câmbio média no dia para venda.
  * **Variacao_Compra**: variação percentual da variável *Compra*.
  * **Variacao_Venda**: variação percentual da variável *Venda*.
  * **MMS_Compra**: média móvel simples de uma semana da variável *Compra*.
  * **MMS_Venda**: média móvel simples de uma semana da variável *Venda*.

## Ultimos dias

```{r Ultimos dias, include-TRUE, echo=FALSE, message=FALSE, warning=FALSE}
ultimos_dias <- tail(Dados, 15)
rownames(ultimos_dias) <- 1:nrow(ultimos_dias)

library(kableExtra)
kable(ultimos_dias) %>%
  kable_styling(fixed_thead=TRUE) %>%
  kable_minimal(font_size=17, html_font = 'Cambria')
```


### Retrospecto

```{r Gráfico Geral,  echo=FALSE, warning=FALSE}
library(ggplot2)

ggplot(Dados[Dados$Data>tail(Dados$Data,30)[1],])+theme_minimal()+theme(aspect.ratio = 2/4)+
  geom_line(aes(x=Data, y=Compra, colour='Valor nominal'))+labs(y='Dólar (R$)')+
  geom_line(aes(x=Data, y=MMS_Compra, colour='Média móvel - 7 dias'), alpha=0.5, size=1)+
  scale_color_manual(values = c('Valor nominal'='black', 'Média móvel - 7 dias'='steelblue'))

```


## Estimativas anteriores

```{r Modelo M,  include=FALSE}
library(prophet)

periodo <- 10

m.prophet <- data.frame(ds=Dados$Data[Dados$Data>'2020-01-01' & Dados$Data<(max(Dados$Data)-(periodo+3))], y=Dados$Compra[Dados$Data>'2020-01-01' & Dados$Data<(max(Dados$Data)-(periodo+3))])

#

changepoint.m <- unique(calendario %>% filter(Impact==c("HIGH")) %>% select(Start))
changepoint.m <- changepoint.m$Start[changepoint.m$Start>=min(m.prophet$ds) & 
                                 changepoint.m$Start<=max(m.prophet$ds)]


holid.br <- as.Date(c('2020-01-01', '2020-02-24', '2020-02-25', '2020-04-10', '2020-04-21',
                   '2020-05-01', '2020-06-11', '2020-07-09','2020-01-01', '2020-09-07', 
                   '2020-10-12', '2020-11-02', '2020-11-20', '2020-12-24', '2020-12-25', 
                   '2020-12-31', '2021-01-01', '2021-01-25', '2021-02-15', '2021-02-16', 
                   '2021-02-17', '2021-03-02', '2021-03-21', '2021-06-03', '2021-07-09', 
                   '2021-09-07', '2021-10-12', '2021-11-02', '2021-11-15', '2021-12-22',
                   '2021-12-23', '2021-12-29', '2021-12-30', '2021-12-31'))

holid.br <- data.frame(holiday='feriado Brasil',
                    ds=holid.br,
                    lower_window=0,
                    upper_window=1)


holid.eua <- as.Date(c('2020-01-01', '2020-01-20', '2020-02-17', '2020-05-25', '2020-07-03',
                       '2020-09-07', '2020-10-12', '2020-11-11','2020-11-26', '2020-12-25',
                       '2021-01-01', '2021-01-18', '2021-02-15', '2021-02-15', '2021-05-31',
                       '2021-07-05', '2021-09-06', '2021-10-11', '2021-11-11', '2021-11-25',
                       '2021-12-24'))
holid.eua <- data.frame(holiday='feriado EUA',
                    ds=holid.eua,
                    lower_window=0,
                    upper_window=1)

holid <- arrange(rbind(holid.br, holid.eua), ds)

#

m <- prophet(m.prophet, growth = 'linear', 
             changepoints = changepoint.m, changepoint.prior.scale = 0.8, holidays=holid,
             mcmc.samples = 150, interval.width = 0.95,
             yearly.seasonality = TRUE, weekly.seasonality = FALSE, 
             daily.seasonality = FALSE)
m.future <- make_future_dataframe(m, period=periodo)
m.forecast <- predict(m, m.future)

previsao_m <- tail(m.forecast[c('ds', 'yhat', 'yhat_lower', 'yhat_upper')], periodo)
colnames(previsao_m) <- c('Data', 'Previsão', 'Mínimo', 'Máximo')
rownames(previsao_m) <- 1:periodo

Data <- timeSequence(from=as.Date(previsao_m$Data[1]), 
                     to=as.Date(previsao_m$Data[1])+(periodo+3))[
                       isWeekday(timeSequence(from=as.Date(previsao_m$Data[1]), 
                                    to=as.Date(previsao_m$Data[1])+(periodo+3)))]
previsao_m$Data <- as.Date(Data)
```

```{r Precisao M, include=FALSE}
intseq <- zoo::as.Date(intersect(ultimos_dias$Data,previsao_m$Data))

valorreal <- ultimos_dias$Compra[ultimos_dias$Data>=intseq[1] & ultimos_dias$Data<=intseq[length(intseq)]]

prevy <- previsao_m$Previsão[previsao_m$Data>=intseq[1] & previsao_m$Data<=intseq[length(intseq)]]
erpad.y <- (valorreal-prevy)/valorreal

prevmin <- previsao_m$Mínimo[previsao_m$Data>=intseq[1] & previsao_m$Data<=intseq[length(intseq)]]
erpad.min <- (valorreal-prevmin)/valorreal

prevmax <- previsao_m$Máximo[previsao_m$Data>=intseq[1] & previsao_m$Data<=intseq[length(intseq)]]
erpad.max <- (valorreal-prevmax)/valorreal


df.accuracy <- data.frame(Data= intseq, Dolar=valorreal, Previsão=round(prevy,4) ,
                          `ErroPerc_Previsão` = paste(round(erpad.y*100,3), '%', sep='')
                          #, Mínimo=prevmin 
                          #,`ErroPerc_mínimo` = erpad.min*100
                          #,Máximo=prevmax
                          #,`ErroPerc_máximo` = erpad.max*100 
)

rmse <- Metrics::rmse(df.accuracy$Dolar, df.accuracy$Previsão)
mape <- Metrics::mape(valorreal, prevy)*100
precisao <- list(RMSE=rmse, MPE=mean(erpad.y*100), MAPE=mape, Tabela=df.accuracy)

```


* <font size='5'> *Erro Absoluto Médio Percentual: `r round(precisao$MAPE, 3)`%*</font>


```{r Tabela-Precisao M, include=TRUE, echo=FALSE, message=FALSE, warning=FALSE}
kable(precisao$Tabela, col.names = c('Data', 'Dólar (R$)', 'Previsão', 'Erro Percentual'), align = c('l', rep('r', 3))) %>%
  kable_styling(fixed_thead=TRUE) %>%
  kable_minimal(font_size=18, html_font = 'Cambria')
```


```{r Gráfico Retrospecto, echo=FALSE, warning=FALSE}
df.prevbasica <- data.frame(Data = Dados$Data[Dados$Data>'2020-01-01'],
                Dolar = Dados$Compra[Dados$Data>'2020-01-01'],
                Previsao = m.forecast$yhat)

##

p <- 30

ggplot(df.prevbasica, aes(x=Data))+geom_line(aes(y= Dolar))+
  xlim(max(Dados$Data)-p,max(Dados$Data))+
  ylim(tail(m.forecast$yhat_lower, p) %>% min,tail(m.forecast$yhat_upper, p) %>% max)+
  theme_minimal()+
  labs(caption = 'Intervalo de confiança: 95%', y = 'Dólar (R$)', x = 'Data')+
  geom_line(aes(y= Previsao), col="slategray4", alpha=0.5, size=1)+geom_line(aes(y=Dolar))+
  geom_ribbon(data=m.forecast, aes(ymin = yhat_lower, ymax = yhat_upper, x=df.prevbasica$Data), 
              alpha = 0.1, fill = "deepskyblue4", na.rm = TRUE)+
  geom_segment(data=df.prevbasica[df.prevbasica$Data>max(Dados$Data)-(periodo+4),], 
               aes(y=Dolar, yend= Previsao, xend=Data), col='slateblue', 
               linetype=2, alpha=0.75)+
  geom_point(data=df.prevbasica[df.prevbasica$Data>max(Dados$Data)-(periodo+4),], 
             aes(y=Dolar), col='slateblue',alpha=0.75, size=2)

```

----


# Previsão  {.tabset .tabset-fade .tabset-pills}

## Perspectivas futuras

```{r Modelo N, include=FALSE}
n.prophet <- data.frame(ds=Dados$Data[Dados$Data>'2020-01-01'], 
                         y=Dados$Compra[Dados$Data>'2020-01-01'])

changepoint.n <- unique(calendario %>% filter(Impact==c("HIGH")) %>% select(Start))
changepoint.n <- changepoint.n$Start[changepoint.n$Start>=min(n.prophet$ds) &
                                 changepoint.n$Start<=max(n.prophet$ds)]

n <- prophet(n.prophet, growth = 'linear', 
             changepoints = changepoint.n, changepoint.prior.scale = 0.8, holidays=holid,
             mcmc.samples = 150, interval.width = 0.95,
             yearly.seasonality = TRUE, weekly.seasonality = FALSE, 
             daily.seasonality = FALSE)
n.future <- make_future_dataframe(n, period=periodo)
n.forecast <- predict(n, n.future)
```

```{r Previsao N, include=TRUE, echo=FALSE, message=FALSE, warning=FALSE}
previsao_n <- tail(n.forecast[c('ds', 'yhat', 'yhat_lower', 'yhat_upper')], periodo)
previsao_n[-1] <- round(previsao_n[,-1],4)
colnames(previsao_n) <- c('Data', 'Previsão', 'Mínimo', 'Máximo')
rownames(previsao_n) <- 1:periodo

Data_futura <- timeSequence(from=as.Date(previsao_n$Data[1]), 
                       to=as.Date(previsao_n$Data[1])+(periodo+3))[
                          isWeekday(timeSequence(from=as.Date(previsao_n$Data[1]), 
                                    to=as.Date(previsao_n$Data[1])+(periodo+3)))]
previsao_n$Data <- as.Date(Data_futura)


kable(previsao_n) %>%
  kable_styling(fixed_thead=TRUE) %>%
  kable_minimal(font_size=18, html_font = 'Cambria')
```

### Tendência

```{r Gráfico Previsão, echo=FALSE}
ggplot(prophet:::df_for_plotting(n, n.forecast), aes(x=ds, y=y))+
  theme_minimal()+theme(aspect.ratio = 2/4)+
  labs(caption = 'Intervalo de confiança: 95%', y = 'Dólar (R$)', x = 'Data')+geom_line(na.rm=TRUE)+
  geom_line(aes(y=yhat), color = "slategray4", na.rm = TRUE, size=1, alpha=0.5)+ 
  geom_ribbon(ggplot2::aes(ymin = yhat_lower, ymax = yhat_upper), alpha = 0.1, 
              fill = "deepskyblue4", na.rm = TRUE)
```

----